【裁判字號】    97,交聲,1973
【裁判日期】    971017
【裁判案由】    違反道路交通管理處罰條例聲明異議
【裁判全文】
臺灣臺北地方法院交通事件裁定        97年度交聲字第1973號
原處分機關  臺北市交通事件裁決所
受處分人    甲○○
上列受處分人因違反道路交通管理處罰條例案件，對於臺北市交
通事件裁決所97年8月5日所為之裁決（北市裁罰字第裁22-AEW
481485號）聲明異議，本院裁定如下：
    主  文
異議駁回。
    理  由
一、原處分機關處分理由略以：異議人即受處分人甲○○於民國
    97年6月8日23時30分許，駕駛280-CX號營業小客車，行經臺
    北市○○○路○段與富陽街口時，未依號誌指示，於紅燈時
    逕行左轉（東往南方向），為臺北市政府警察局信義分局六
    張犁派出所警員當場舉發（北市警交字第AEW481485號），
    因而依違反道路交通管理處罰條例第53規定第1項，裁處罰
    鍰新臺幣（下同）3600元，並依同條例第63條第1項第3款記
    違規點數3點。
二、異議理由略以：當時他係綠燈左轉，並未闖紅燈。可能警員
    看錯或在變換車道時看到異議人過紅綠燈。且舉發員警未當
    場攔停，卻於離現場約200公尺之巷內始攔停異議人車輛；
    當時行進方向是東往南，警員在何處他不知道。富陽街有六
    個車道，如果闖紅燈，會有一邊車子過來，這樣有危險。他
    的計程車未裝無線電也不趕時間，當時又是空車，沒理由闖
    紅燈。沒有說不識字拒簽，當時是說沒有闖紅燈，所以才拒
    簽云云。
三、按交通違規之舉發可分為「當場舉發」及「逕行舉發」，由
    於逕行舉發之受處分人並無當場向舉發警員辯駁、陳述意見
    之機會，故現行法制就逕行舉發之條件多所限制，例如規定
    須以科學儀器取得違規證據資料（道路交通管理處罰條例第
    七條之二第一項第七款）。至於當場舉發之交通違規事件，
    鑒於交通違規事實往往驟然而現、稍縱即逝，若硬性要求舉
    發警員不分違規情節，一律必須預留證據，俾便事後提出供
    法院審查，除現實技術可行性之困難外，將大幅提高交通管
    理之成本，並嚴重削弱道路交通管理之行政效能，此顯非立
    法者制定道路交通管理法規之本意。故舉發交通違規行為之
    行政處分，除應遵循公正、公開與民主之程序，確保依法行
    政之原則，以保障人民權益，如何同步提高行政效能，亦應
    一併兼顧（行政程序法第一條規定參照），此亦係現行法制
    就若干類型之行政處分明文規定可免記明理由，或毋需給予
    當事人陳述意見機會等規定之所由設（行政程序法第九十七
    條、第一百零三條規定參照），臺灣高等法院著有九十六年
    度交抗字第三二六、六三一號裁定等可資參考。據此，倘受
    處分人遭受舉發之交通違規事實，僅有舉發違反道路交通管
    理事件通知單及裁決書等書面資料可參，且上載情節顯有違
    背論理法則、經驗法則，乃至與認定事實不符（刑事訴訟法
    第一百五十五條第一項參照）等情，自不得遽認受處分人確
    有交通違規之事實，否則不啻自我貶損法院事後審查舉發交
    通違規處分之制度功能，猶有甚者，勢將降低交通主管機關
    提升取締交通違規技術及添購科技採證設備之誘因，終將侵
    蝕人民對於法秩序、乃至司法制度之信賴。反之，設若舉發
    員警到庭結證違規情節屬實，且提出支持舉發違規可憑信性
    之相關佐證，又查無設詞構陷或舉發錯誤之事證，自堪據以
    認定違規情節應屬事實。另按汽車駕駛人，行經有燈光號誌
    管制之交岔路口闖紅燈者，處新臺幣1800百元以上5400元以
    下罰鍰，道路交通管理處條例第53條定有明文。
四、經查，證人即舉發本件違規事實之警員梁君豪於本院調查時
    結證稱：當時計程車停在他駕駛之巡邏車左邊，前方沒有任
    何車輛，異議人紅燈左轉。沒有在現場攔停，是因為巷口有
    攤位，是雙向車道，如攔停會堵住車道，所以就到下一個巷
    口才攔停異議人車子。異議人當時說他不認識字，沒辦法簽
    名，我們就依規定記明事由，用拒簽方式處理等語等語（詳
    卷第18頁）。另參酌證人所提出之現場取締時之錄音：證人
    梁君豪告知異議人紅燈左轉之違規事實時，異議人當時並無
    爭執。而於證人提出通知單、告知到案日期時，表示看不懂
    ，也不會簽（名）等語，有證人提出之錄音帶在卷，並經本
    院勘驗屬實。證人與異議人並不認識，亦無仇怨，衡情，當
    無設辭構陷之理。又依本件違規取締時間為23時30分之深夜
    時刻，上述路口又非車輛眾多之處，當時又無其他特殊交通
    狀況，證人與異議人併停等待綠燈，目視異議人違規左轉，
    依生活經驗言，亦應無錯誤舉發之可能。異議人當時以看不
    懂、不會簽（名）為由拒簽，並未對紅燈左轉之事實有所爭
    執，既與其事後所辯矛盾，且與前述證據不符，所辯自無足
    取。
五、綜上所述，異議人行經前述路口時為紅燈，異議人未遵守號
    誌之指示停止等候，而闖越紅燈左轉，其行經燈光號誌管制
    之交岔路口時闖紅燈之事實，已臻明確，原處分機關之裁處
    並無不當，本件異議為無理由，應予駁回。
六、依道路交通管理處罰條例第87條第2項，道路交通案件處理
    辦法第19條，裁定如主文。
中    華    民    國    97    年    10    月    17    日
                  交通法庭法  官  蔡坤湖
上正本證明與原本無異。
如不服本裁定，應於裁定送達後5日內向本院提出抗告狀。
                          書記官  周小玲
中    華    民    國    97    年    10    月    17    日


司法院資訊處製作；財團法人民間司法改革基金會備份。
